【裁判字號】    96,訴,2390
【裁判日期】    970815
【裁判案由】    損害賠償
【裁判全文】
臺灣臺中地方法院民事判決  96年度訴字第2390號
原      告  丙○○
被      告  丁○○
訴訟代理人  乙○○
被      告  旺得福房屋仲介有限公司
法定代理人  乙○○
上被告因業務侵占案件，經原告提起請求損害賠償之附帶民事訴
訟（96年度附民字第305號），經本院刑事庭裁定移送前來，本
院於97年7月17日言詞辯論終結，判決如下：
    主    文
被告應連帶給付原告新台幣壹佰萬元及自民國九十六年六月二十
七日起至清償日止，按年息百分之五計算之利息。
原告其餘之訴駁回。
本判決原告勝訴部分，於原告以新台幣參拾參萬參仟元為被告供
擔保後，得假執行。但被告如以新台幣壹佰萬元為原告預供擔保
，得免為假執行。
原告其餘假執行之聲請駁回。
    事實及理由
一、原告起訴主張：被告丁○○為被告旺得福房屋仲介有限公司
    （以下簡稱被告旺得福公司）之受雇人，被告丁○○係旺得
    福房屋仲介有限公司之經紀人，以從事房屋、土地仲介買賣
    為業，係從事業務之人。被告丁○○以旺得福公司經紀人之
    身分，於民國（下同）95年2月3日先與訴外人甲○○簽訂「
    不動產銷售委託書」，受託以新臺幣（下同）4700萬元之價
    格（扣除佔用部分62坪，售價為4553萬6116元）代為銷售甲○○所有坐落於屏東縣恆春鎮○○段387之1、3、5、7、9、
    10、11、12等地號共8筆土地（下稱系爭土地），經被告丁○○於前開託售期間經過後，覓得原告表明願意以3000萬元
    之價格購買系爭土地，並於96年3月6日當場簽發票號TC0000
    000、帳號000000000、面額100萬元、台新國際商業銀行臺
    中分行為付款人、發票日為95年3月6日之即期支票予被告丁○○，作為系爭土地之買賣要約金之用，並於甲○○同意以
    3000萬元出售系爭土地後，該筆款項即轉為定金之用，被告
    丁○○告知甲○○後，經甲○○同意以前開價格出售系爭土
    地，並另行簽訂「房地產委任代理銷售契約書」委託丁○○
    於95年3月6日至95年3月14日止之期間內銷售，丁○○於95
    年3月10日出具「訂金收據」予原告並通知買賣雙方於95年3
    月13日，前往臺中縣大肚鄉○○路○段203巷1弄68號被告丁○○居所，商討土地買賣細節並簽訂書面買賣契約，而於95
    年3月13日當天，甲○○乃當面告知原告系爭土地有第三人
    佔用之情形，並表示如以3000萬元價格成交則須以現狀點交
    ，原告即表示被告丁○○於仲介銷售過程始終未詳細告知系
    爭土地上除道路用地佔用外，尚有第三人佔用之情事，買賣
    雙方遂同意暫時取消簽訂買賣契約，待95年3月25日買賣雙
    方前往土地現場確認使用現況及協議土地交付條件後，再決
    定本件土地買賣是否成交，被告丁○○並於95年3月14日書
    立有「更改簽約日期通知書」通知買賣雙方於95年3月25日
    上午11時，前往屏東蘇忠茂代書事務所簽訂買賣契約。被告
    丁○○明知系爭土地買賣，雙方因土地佔用問題尚未成立，
    竟基於侵占業務上持有款項之犯意聯絡，意圖為自己不法之
    所有，先由被告丁○○於95年3月21日，將丙○○交付作為
    要約金用途之前開面額100萬元支票，未經徵得原告之同意
    或告知甲○○，即擅自將該支票存入其向臺中商業銀行龍井
    分行申請開立帳號000-00-0000000號帳戶內，提示兌現，並
    於95年3月24日自前開銀行帳戶內提領現金100萬元，經原告
    於95年3月23日，寄發存證信函告知本件買賣尚未成交請求
    返還100萬元款項，被告丁○○仍拒不返還，嗣經甲○○與
    原告於95年3月25日，南下前往系爭土地現場勘查後，原告
    因土地佔用問題無法排除不願購買，而甲○○亦同意後，雙
    方確認系爭土地買賣不成立，被告丁○○亦獲知雙方未達成
    買賣系爭土地之合意，竟仍將其所持有之前開100萬元款項
    ，於95年3月25日當天，在臺中縣大肚鄉○○路○段203巷1弄
    68號其住處，交予訴外人乙○○繼續占有保管，共同據為己
    有，拒不返還原告，被告丁○○為被告旺得福公司之受僱人
    ，於執行職務時侵占原告委託交付之100萬元，使原告受有
    損害，原告依民法第184、188條規定，得請求被告丁○○、
    被告旺得福公司對原告之損害負連帶賠償責任，原告因被告
    丁○○業務侵占之行為所生之損害，請求100萬元，加上被
    告依法應返還之100萬元款項，總計被告等應連帶給付原告
    200萬元。並聲明：被告應連帶給付原告200萬元，及自起訴
    狀繕本送達之翌日（96年6月27日）起，至清償日止週年利
    率百分之五計算之利息；原告願供擔保，請准予宣告假執行
    。
二、被告則以：原告於95年3月6日交付被告旺得福公司面額100
    萬元即期支票乙紙要約議價，內容約定價金為3000萬元，標
    的物為屏東恆春8筆土地，倘地主同意出售即將100萬元轉為
    訂金，以示本件買賣成交，且經由被告不動產經紀人丁○○
    開立被告旺得福公司「註明土地使用情形有62坪」之要約金
    收據，另若買賣成交原告即願支付100萬元仲介費給予被告
    ，因要約議價空間為1700萬元正。被告旺得福公司與賣方所
    有權人甲○○於95年3月6日簽立房地產委任代理銷售契約書
    確認收訂金事宜及各項買賣條件且隨時配合點交，委託期限
    自95年3月6日至3月14日，並由被告丁○○承辦本件土地仲
    介買賣及代為收取原告95年3月6日開立之100萬元即期支票
    ，丁○○於95年3月6日至8日從中議價，仲介買賣雙房就標
    的物及價金互相同意時，即由承辦人經手將要約金轉為訂金
    ，於95年3月10日開立訂金收據交付原告收執，依民法第15
    3條規定，當事人雙方意思表示一致，買賣成交契約成立，
    並約定95年3月13日至被告旺得福公司法定代理人乙○○住
    宅簽立買賣契約書。然於95年3月13日於原告藉被告之不動
    產經紀人於要約金收據內附註遺漏書寫牌樓及農舍佔用部分
    共計8坪，賣方甲○○願被原告扣除佔用部分62坪價金，不
    為原告接受，因而暫時未能簽訂買賣契約書，經買賣雙方提
    議95年3月25日前往土地現場會看之後，再至履約代書蘇忠
    茂之事務所簽立買賣契約書，95年3月14日被告丁○○寄發
    更改日期通知書，買賣雙方於95年3月16日收訖；又3月20日
    被告前往賣方甲○○之開發公司，甲○○提及即期支票非經
    提示無法確認為現金，既為訂金理應提示兌現，經向報告訪
    談情形，被告旺得福公司法定代理人乙○○即授權於被告丁○○所有台中商銀帳戶內提示兌現，並於95年3月23日電話
    通知訂金已確認為現金，並於3月24日提領現金準備於雙方
    簽立買賣契約書後，以現金存入履約帳戶，然買賣雙方在會
    看現場後，拒至蘇忠茂代書處履行簽立買賣契約書，致無法
    產生履約帳戶，被告丁○○將訂金現金交予被告旺得福公司
    法定代理人乙○○收訖，為業務上之正當行為，足證無業務
    侵占之罪。原告所提要約金收據詳載，若地主此價3000萬元
    不賣，訂金無息退還，並無其他罰則約定，故請求有誤。並
    聲明：原告之訴駁回；如受不利判決，請准供擔保免為假執
    行。
三、本件原告主張被告丁○○於仲介原告購買土地過程中，有前
    述侵占原告交付100萬元之事實，雖為被告所否認，惟被告
    丁○○確有前述侵占犯行，並經台灣高等法院台中分院以96
    年度上易字第1614號判事判決判處罪刑確定，業據本院調閱
    前述刑事卷宗，查核屬實，且查：
  (一)被告丁○○與土地所有人甲○○於95年2月3日，簽訂「不動
    產銷售委託書」，及於95年3月6日簽訂「房地產委任代理銷
    售契約書」，受託代為銷售座落屏東縣恆春鎮○○段387之1
    、3、5、7、9、10、11、12地號共8筆土地之情，此有該不
    動產銷售委託書1份（參照卷附95年度他字第4615號偵查卷
    第69頁）、房地產委任代理銷售契約書1份（參照卷附95年
    度他字第4615號偵查卷第37頁）、土地登記謄本各1份（參
    照卷附95年度他字第4615號偵查卷第71至78頁），在卷可稽
    ；又被告丁○○於95年2、3月間，覓得原告有意願以3000萬
    元之價格購買系爭土地，並於95年3月6日交付前開100萬元
    即期支票予被告作為要約金，被告丁○○乃簽立「要約金收
    據」予原告，表明待土地所有人甲○○同意後，該筆要約金
    即轉為定金，被告丁○○告知甲○○經其同意並於95年3月
    10日書立「訂金收據」予原告收執，通知雙方於95年3月11
    日，前往被告丁○○居所簽訂買賣契約之情，亦有前開支票
    正反面影本1份（參照卷附95年度偵字第26427號偵查卷第3
    頁）、旺得福公司要約金收據1份（參照卷附95年度他字第
    4615號偵查卷第7頁）、訂金收據1份（參照卷附95年度他字
    第4615號偵查卷第8至9頁）在卷可稽；原告主張其與土地所
    有人甲○○於95年3月6日，因系爭土地上除道路用地外，尚
    有第三人佔用作為農地、牌樓使用部分，甲○○要求以現狀
    點交，原告不同意，雙方遂約定暫時取消簽訂土地買賣契約
    ，待雙方於95年3月25日前往現場勘查、確認土地交付條件
    後，再完成契約，嗣於95年3月25日經前往屏東現場勘查後
    ，原告要求甲○○必須負責排除第三人占有，而甲○○則要
    求以現況點交，買賣雙方無法就買賣條件達成協議，原告當
    場表明不願購買，經土地所有人甲○○同意，買賣雙方確認
    本件買賣不成立，並當場書立「土地買賣協商紀錄」為憑等
    情，此有土地買賣協商紀錄1份（參照卷附95年度他字第461
    5號偵查卷第10頁）在卷可稽；而原告與甲○○雖同意以300
    0萬元價格交易系爭土地，對後續對於買賣相關細節問題商
    討過程中，即因系爭土地上第三人佔用之問題及現況點交之
    交付條件無法達成共識，雙方協議本件買賣契約不成立等情
    ，亦據甲○○於本院審理中到庭陳證甚明（詳參本院97年2
    月21日言詞辯論筆錄），是原告主張系爭土地買賣，因買賣
    雙方無法達成共識而不成立，應堪認定。
  (二)又本件土地買賣無法成交之主要關鍵在於土地佔用之問題，
    對此，被告丁○○雖主張於仲介過程中已詳細告訴原告土地
    實際遭佔用情形，並經證人即其前妻乙○○（被告與乙○○
    於96年6月29日離婚）到庭證稱：被告丁○○有拿佔用明細
    表向告訴人丙○○解釋系爭土地實際佔用情形等語（參照本
    院刑事卷第100頁），惟經原告否認，且依據被告與原告所
    簽訂之「旺得福房屋仲介有限公司要約金收據」附註事項第
    一點固有載明「本件買賣標的物，現有62坪已作為道路使用
    ，已告知買方」（參照95年度他字第4615號偵查卷第7頁）
    ，核與被告於偵查中供稱：「有說到土地中的62坪作為道路
    使用，已告知買方。」等語（參照95年度他字第4615號偵查
    卷第32頁）相符，然甲○○於95年2月3日委託被告代為銷售
    系爭土地時，即已告知系爭土地上屬於農地部分有道路用地
    26坪、鄰地農舍佔用2坪，屬於建地部分有道路用第28坪、
    牌樓6坪，合計34坪，並須依土地現況點交，業據證人甲○○於偵查中證述明確（參照卷附95年度他字第4615號偵查卷
    第48頁），並有被告丁○○與甲○○於95年2月3日簽訂之不
    動產銷售委託書1份（參照95年度他字第4615號偵查卷第40
    頁）在卷可稽，被告若有詳細告知原告系爭土地上有道路用
    地、鄰地農舍、牌樓佔用情形，自應於前開「旺得福房屋仲
    介有限公司要約金收據」附註事項中詳細載明，何以僅記載
    道路使用情形，按諸常情，私人土地經作為道路用地者，依
    法國家仍應予徵收補償，且道路用地亦可能增加系爭土地之
    附加價值，自無礙於原告之承買意願，但若系爭土地上有第
    三人以農舍、牌樓佔用之情形，在甲○○不願排除第三人占
    有之情況下，原告承買系爭土地即有相當之風險，有可能會
    因為第三人之佔用而妨礙其使用，且透過民事訴訟途徑排除
    第三人占有又須額外耗費金錢、時間，當然會影響原告之承
    買意願，被告丁○○雖於偵查中提出權狀面積明細表（參照
    95年度他字第4615號偵查卷第41頁）據以主張有向原告詳細
    標明土地佔用詳情，然為原告所否認，且被告丁○○亦未將
    該佔用明細詳載於「「旺得福房屋仲介有限公司要約金收據
    」或引為附件資料，證人乙○○固於本院刑事庭審理中指稱
    其有在場聽聞云云，惟證人乙○○與被告丁○○前為夫妻關
    係，更為旺得福公司之負責人，且該筆100萬元款項業經被
    告丁○○交予證人乙○○占有中，證人乙○○對於被告丁○○持有該筆款項事後拒不返還之過程，均有參與並知悉詳情
    ，證人乙○○與被告丁○○曾為夫妻至親，更有訴訟上之利
    害關係存在，自難期為公正無私之證言，在無其他相關佐證
    之前提下，本院自難據以採信為有利於被告丁○○之證言。
    是以，依據現有事證觀之，被告丁○○並未詳實告知原告系
    爭土地上除道路用地外，尚有第三人以農舍、牌樓佔用之情
    形，以致影響原告之購買意願，應堪認定。
  (三)再者，被告丁○○固於95年3月14日，書立更改簽約日期通
    知書（參照卷附95年度他字第4615號偵查卷第36頁），惟依
    據證人甲○○到庭證稱：「原告看地之結果，他表示不買，
    所以我事後就簽了一份土地買賣協商紀錄．．．」、「買方
    確定不買了我就寫一個存證信函告訴賴丁○○．．．」等語
    （詳參本院97年2月21日言詞辯論筆錄），系爭更改簽約日
    期通知書內容雖係記載買賣雙方須於95年3月25日上午11時
    前往屏東蘇忠茂代書事務所簽立契約，然因買賣雙方於95年
    3月13日當場即有協議待95年3月25日前往屏東縣恆春鎮系爭
    土地勘查現場及確認交付條件後，再決定買賣成交與否及簽
    約事宜，被告丁○○並非土地買賣雙方當事人，自無任何理
    由違反買賣雙方當事人之自由意願，而強迫要求買賣雙方必
    須依照其指示簽訂買賣契約，是以，本件土地買賣雙方於95
    年3月6日，雖同意以3000萬元之價格成立買賣之初步協議，
    於95年3月13日欲簽訂買賣契約時，因原告獲悉被告丁○○
    未詳細告知系爭土地除道路用地外尚有第三人佔用之情事，
    而甲○○又要求以現狀點交，不願排除第三人占用情形，以
    致影響原告之承買意願，買賣契約之成立，應以雙方意思合
    致為據，既然雙方同意買賣不成立，被告丁○○身為仲介人
    ，自無任何立場據以主張本件買賣業已成交。況且，證人甲○○於偵查中亦證稱：「丙○○（即原告）對農舍佔用的部
    分較有爭議，但道路佔用部分他沒有意見，而牌樓的部分，
    他則沒有提到。所以雙方再約定於95年3月25日再去看，若
    沒有意見的話就簽約，而若有意見的話，則不簽。」、「我
    與丙○○（即原告）是在95年3月13日才第一次見面，而我
    有跟丙○○說，土地被佔用的情形，而丙○○告訴我，他對
    道路的部分，他沒有意見，但對於農舍的部分，他有意見，
    好像丙○○不知情，是我告訴丙○○之後，他才有意見，而
    牌樓的部分則未談到，而當天我們雙方並未達成共識。」等
    語（參照卷附95年度他字第4615號偵查卷第48頁），95年3
    月13日預定簽約地點係在被告丁○○住處，而被告丁○○亦
    自承其與乙○○均在場，則被告丁○○對於買賣雙方因系爭
    土地遭佔用部分尚未達成合意，買賣契約尚未成立等情，應
    當有所知悉，卻仍執意主張系爭土地買賣業經成立，更徵被
    告丁○○貪圖該筆100萬元款項之不法意圖。
  (四)按原告交付予被告丁○○收受保管之前開面額100萬元支票
    ，係要作為要約金之用及買賣成交之後轉為定金等用途，被
    告丁○○對此亦不否認，惟被告丁○○於95年3月6日收受後
    ，並未告知甲○○原告有交付要約金一事，而於95 年3月13
    日雙方因土地佔用情形無法達成共識時，被告丁○○仍未告
    知甲○○，迄於95年3月22日始將該支票影本交付甲○○，
    此有甲○○於95年3月22日書立之聲明（參照卷附95年度他
    字第4615號偵查卷第11頁）在卷可稽；被告丁○○雖於偵查
    中主張甲○○於95年3月8日即以電話通知收取訂金之事云云
    （參照卷附95年度他字第4615號偵查卷第52頁），並提出行
    動電話通聯紀錄（參照卷附95年度他字第4615號偵查卷第92
    、93頁）為證，惟證人甲○○於偵查中係證稱：「被告丁○○在95年3月16日寄信告訴我說，他已向丙○○收取訂金了
    ，並在3月15日先電話告知我，他有收到丙○○的訂金。」
    、「我在3月16日才知道丙○○有開一張100萬元支票。」等
    語（參照卷附95年度他字第4615號偵查卷第51頁），被告丁○○雖提出行動電話通聯紀錄為據，證明其於95年3月14、1
    5日均有與證人甲○○通話，對此證人甲○○亦不爭執，但
    僅依據雙方之通聯紀錄並無從確認被告丁○○係何時告知證
    人甲○○已向原告代收定金之事。而被告丁○○明知買賣雙
    方於95年3月13日，因土地瑕疵及現況點交問題無法達成協
    議，約定於95年3月25日，再行決定系爭買賣是否成交、簽
    約，卻於95年3月21日，在系爭買賣未確定是否成交前，未
    經原告或甲○○之同意，即自行將原告交付保管之前開支票
    存入其個人帳戶內提示兌現，經原告知悉後，隨即於95年3
    月23日，寄發存證信函告知因被告丁○○未將該土地上他人
    佔用情形詳細告知，經買賣雙方協議暫時取消簽訂買賣契約
    ，並俟雙方於95年3月25日，現場勘查土地現況及協議土地
    交付條件獲致共識後，始得完成簽約，要求被告丁○○返還
    該筆代為保管之款項，被告丁○○卻仍於95年3月24日，提
    領該筆款項，此有臺中商業銀行代收票據明細單1份（參照
    卷附95年度他字第4615號偵查卷第94頁）、存證信函1份（
    參照卷附95年度他字第4615號偵查卷第12至15頁）、被告丁○○向臺中商業銀行龍井分行申請開立帳戶之存摺交易明細
    1份（參照卷附95年度他字第4615號偵查卷第95至96頁）、
    95年4月19日律師函1份（參照卷附95年度他字第4615號偵查
    卷第16至17頁）、該支票反面影本1份（參照卷附95年度他
    字第4615號偵查卷第28頁）在卷可稽；由此可知，原告與甲○○於95年3月13日在被告丁○○居所，因土地佔用問題，
    無法達成共識，因而未依約簽訂買賣契約，雙方並約定於95
    年3月25日查看現場後再完成買賣契約，被告丁○○既然已
    經知道買賣雙方於95年3月13日，因土地佔用問題無法達成
    共識，在95年3月25日之前，本件土地買賣交易是否成交仍
    屬於未定之狀態，自無將該筆要約金轉為買賣定金之問題，
    亦無須擅自利用被告丁○○之個人帳戶先行提示兌現，被告
    丁○○顯無任何理由事先將該筆款項提示兌現並據為己有。
    是以，被告丁○○在未知會原告及甲○○之情況下，擅自將
    該支票提示，事後亦明知原告與甲○○雙方合意本件土地買
    賣不成立，卻執意不願歸還其所持有之前開要約金100萬元
    款項，可見被告丁○○確有侵占原告所交付保管之該筆款項
    之犯行。
  (五)復以，依據證人蘇忠茂代書於偵查中到庭證稱：「（95年3
    月13日）當天本來要簽約，是有做好買賣契約書，已談好價
    金付款方式也談的差不多，談到土地點交時，雙方有意見，
    才沒有辦法簽約，只是部分的土地被佔用沒有辦法移交，所
    以沒有談成。」、「依照我的判斷，丙○○應該不是很了解
    。」、「他們有再約一星期或二星期後到土地現場看，若沒
    有問題的話，就要到我的屏東縣潮州代書事務所簽約。」、
    「3月13日有約看完土地後，說11時到我的事務所，但沒有
    說不簽約也要到事務所，當天只有丁○○到我的事務所去，
    而買賣的雙方都沒有去我的事務所，我判斷他們是不想簽了
    ，而丁○○到了我的事務所，就一直在等他們雙方，至於丁○○是否有再到土地現場去，我就不知道了。」等語（參照
    卷附95年度他字第4615號偵查卷第140、141頁），且對於證
    人甲○○指稱在系爭土地現場有打電話告知證人蘇忠茂，表
    示雙方可能不簽約了，就不過去蘇忠茂代書事務所之情，亦
    據證人蘇忠茂證述屬實（參照卷附95年度他字第4615號偵查
    卷第142頁），可見被告丁○○與其前妻乙○○均明知原告
    與甲○○並無成立系爭土地賣賣契約之合意，按理被告丁○○即應將其業務上所持有之前開支票或100萬元款項交還原
    告，惟被告丁○○不願歸還，並將該筆款項轉而交予其前妻
    乙○○持有，此有乙○○於95年3月25日出具之收據1份，在
    卷可憑，則被告丁○○故意將其業務上所持有之該筆款項予
    以侵占入己，已堪認定。
  (六)另依據被告丁○○與甲○○於95年3月6日簽訂之房地產委任
    代理銷售契約書第11條約定：「乙方（即旺得福房屋仲介有
    限公司）依本契約條款居間仲介成交並代收定金，甲方（即
    甲○○）應與乙方介紹成交之客戶，即行訂定『不動產買賣
    契約書』，並同意由乙方代書辦理一切過戶手續。」（參照
    卷附95年度他字第4615號偵查卷第37頁），由此可知，被告
    丁○○在本件土地買賣仲介過程中，確實有權代為向原告收
    取訂金，但所謂「成交」，仍應係以買賣雙方即買賣標的、
    價金、交付方式等重要細節達成意思合致後，始成立買賣，
    原告因被告丁○○未詳實告知系爭土地上除道路用地外，仍
    有第三人佔用作為牌樓、農地使用之情形，且甲○○要求以
    現況點交，不願排除第三人佔用，以致影響原告之承買意願
    ，而甲○○亦同意本件買賣因土地交付條件無法達成共識同
    意本件買賣不成立，被告丁○○自難為圖獲取10 0多萬元之
    仲介費用，而以仲介人身分據以主張本件買賣已經成交，被
    告丁○○若欲向原告及甲○○要求已經服務部分之仲介費用
    ，自應循民事訴訟程序據以主張，實不得將原告交付保管作
    為要約金用途之款項，擅自據為己有。
  (七)綜上，本件原告所交付之100萬元支票確係交予被告丁○○
    暫行保管，作為要約金及買賣成立後轉為定金之用，是該
    100萬元支票並非得由被告丁○○擅行處分，被告丁○○就
    該支票僅有持有保管之責而無將之提示兌現之權，縱被告丁○○僅係居間仲介本件土地買賣交易而代收定金，惟其確屬
    該筆款項之實際持有人，而被告丁○○於95年3月6日代收原
    告交付之支票後，並未將原告交付100萬元支票之事告知賣
    方之甲○○，其明知雙方於95年3月13日，因土地瑕疵及現
    況點交問題無法達成協議，已約定另於95年3月25日再議，
    且被告亦於同年月14日，書立更改簽約日期通知書通知雙方
    ，卻仍未告知甲○○有代收100萬元支票之事，復於系爭買
    賣未確定成交前之同年月21日，未經原告或甲○○之同意，
    即將其所保管之支票存入其個人帳戶內兌現，原告獲悉後於
    95年3月23日，寄發存證信函告知因被告丁○○未告知部分
    土地遭佔用之情形，經買賣雙方協議暫時取消簽約，俟95年
    3月25日勘查協商後再議，要求被告丁○○返還該筆代管款
    項，被告丁○○卻即於95年3月24日，將該筆款項提領，原
    告與甲○○於95年3月13日，在被告丁○○居所即因部分土
    地遭佔用之問題而未簽訂買賣契約，並約定於95年3月25日
    再議，被告丁○○既然已知雙方於95年3月13日買賣雙方因
    部分土地遭佔用之問題致無法達成共識，在95年3月25日之
    前本件土地買賣交易是否成交仍屬未定狀態，自無將該筆要
    約金轉為買賣定金之問題，被告丁○○猶在未知會雙方之情
    況下，擅將其持有之支票存入其個人帳戶予以提示兌現，其
    意圖不法所有而易持有為所有之犯行已然成立，況其事後亦
    明知原告與甲○○雙方買賣不成立，卻執意不予返還其所持
    有之100萬元款項，益見被告丁○○確有不法侵占其持有保
    管之該筆款項之犯行甚明，本件被告丁○○係將其持有款項
    侵占入己，自不得以該要約金收據係以旺得福公司名義所出
    具乙節執作卸責之詞；又旺得福公司係被告丁○○與其前妻
    乙○○共同經營，乙○○復屬本件犯行之共犯，既如上揭原
    判決所認定，則被告丁○○所辯其已將該100萬元交予陳淑
    琴云云，亦無礙其侵占不法行為之認定。
四、按因故意或過失，不法侵害他人之權利者，負損害賠償責任
    。故意以背於善良風俗之方法，加損害於他人者亦同。民法
    第184條第1項定有明文；又受僱人因執行職務，不法侵害他
    人之權利者，由僱用人與行為人連帶負損害賠償責任。民法
    第188條第1項前段亦定有明文。本件被告丁○○於為被告旺
    得福公司執行職務之時，侵占原告所委託交付之100萬元，
    ，原告請求被告二人應連帶賠償，於法有據；至於原告請求
    被告二人連帶給付懲罰性違約金100萬元一節，兩造並無懲
    罰性違約金之約定，原告主張其除得請求被告二人連帶賠償
    受損失100萬元外，被告應連帶給付原告100萬元，於法無據
    。是原告依侵權行為損害賠償請求權之法律關係，訴請被告
    應連帶給付原告100萬元，及自起訴狀繕本送達之翌日即96
    年6月27日起，至清償日止，按年息百分之五計算之利息，
    為有理由，應予准許；惟原告逾此部分之請求，則無理由，
    應予駁回。
五、本判決原告勝訴部分，原告陳明願供擔保，聲請宣告假執行
    ，及被告陳明願供擔保請宣告免為假執行，核其請求，合於
    法律之規定，爰酌定相當之擔保金額均准許之；至於原告敗
    訴部分，其假執行之聲請，因訴之駁回而失所依附，併予駁
    回。
六、本件事證已明，兩造其餘攻擊防禦方法，經核與本判決之結
    果不生影響，爰不一一論述。
七、本件原告提起刑事附帶民事訴訟，經本院刑事庭依刑事訴訟
    法第504條第1項移送前來，依同條第2項規定免納裁判費，
    故毋庸為訴訟費用負擔之諭知，附此敘明。
八、假執行宣告之依據：第390條第2項、第392條。
中    華    民    國    97    年    8    月    15    日
                  民事第二庭    法  官  涂秀玲
正本係照原本作成。
如對本判決上訴，須於判決送達後20日內向本院提出上訴狀。
中    華    民    國    97    年    8    月    15    日
                                書記官


司法院資訊處製作；財團法人民間司法改革基金會備份。
